【裁判字號】    97,再易,10
【裁判日期】    981030
【裁判案由】    再審之訴
【裁判全文】
臺灣彰化地方法院民事裁定  97年度再易字第10號
聲請人      乙○○
相對人      台灣新光商業銀行股份有限公司
法定代理人  丙○○
相對人      新光行銷股份有限公司
法定代理人  甲○○
上列當事人間請求清償債務事件，聲請人對於中華民國97年10月
29日本院97年度小上字第35號確定裁定聲請再審，本院裁定如下
：
    主      文
聲請駁回。
聲請訴訟費用由聲請人負擔。
    理由
一、聲請人主張：
（一）因契約互負債務者，於他方當事人未為對待給付前，得拒
      絕自己之給付；但自己有先為給付之義務者，不在此限。
      他方當事人已為部分之給付時，依其情形，如拒絕自己之
      給付有違背誠實及信用方法者，不得拒絕自己之給付，民
      法第264條定有明文。聲請人主張倘訴外人巔峰公司仍提
      供服務，其將繼續繳納費用，惟如訴外人巔峰公司未提供
      服務，其可拒絕付款等語，則依上開規定，因巔峰公司未
      繼續提供服務，伊除終止契約外，尚得主張同時履行抗辯
      權，拒絕自己之給付，自不以系爭契約已合法終止始得主
      張同時履行抗辯。準此，原確定判決所認「本件縱認被上
      訴人得執其與巔峰公司間抗辯事由對抗貸款銀行，承前述
      ，被上訴人既未合法終止其與巔峰公司間契約關係，亦未
      證明其因巔峰公司停止服務之損害若干，並足折抵本件上
      訴人所請求貸款餘額，被上訴人拒絕付款之抗辯，自無可
      採」等情，其適用法規顯有錯誤，即已該當民事訴訟法第
      496條第1項第1款之再審事由，從而，原確定判決既有上
      開適用法規顯有錯誤之情形。
（二）代理權係以法律行為授與者，其授與應向代理人或向代理
      人對之為代理行為之第三人，以意思表示為之，民法第
      167條定有明文。伊縱有同意相對人代為向新光銀行申請
      消費性商品貸款（既有同意即已取得代理權），核其法律
      性質係以法律行為授與代理權，揆諸民法第167條之規定
      ，應由伊以意思表示向代理人即相對人（本件聲請再審狀
      列有相對人二人，不知其所指係何人）或向代理人對之為
      代理行為之第三人即新光銀行為之。而相對人未取得代理
      聲請人向新光銀行貸款之授權，是聲請人主張其與相對人
      間並未成立消費性貸款關係，自堪信為真實。則相對人以
      其與聲請人間有消費性貸款關係存在，並請求聲請人清償
      借款，尚屬無據，從而，相對人主張其與聲請人間有消費
      性貸款契約存在，既無可採信，則相對人依消費借貸與債
      權讓與之法律關係，請求聲請人清償代償金額，亦屬無據
      。
（三）又分期付款買賣，如企業經營者為提升無力購買之消費者
      之慾望，並強化其對價金債權之受償，乃居間介紹金融機
      構，由企業經營者處可直接取得金融機構之申請貸款表格
      ，或以金融機構之貸款條件、貸款金額為其廣告之內容者
      ，其與金融機構就該交易於經濟上實存在一緊密關係，結
      合成一體進行營業活動，共同獲取利益。使消費者基於原
      因關係（如購買契約）所得主張之抗辯，對於具經濟上同
      一性之消費借貸契約之貸與人，亦得行使及主張。是縱認
      相對人主張聲請人向巔峰電信購買電信服務，並簽訂申請
      表，向相對人申請融資貸款乙節，係屬真實，惟再審被告
      與巔峰電信間簽訂有分期付款業務合作契約書，並於第1
      條約定，巔峰電信同意知悉其客戶欲辦理貸款者，均轉介
      至新光行銷公司，由新光行銷公司向新光銀行申請消費性
      商品貸款等語，足見巔峰電信為刺激、提升消費者之慾望
      ，並強化其對價金債權之受償，乃以相對人之貸款條件、
      貸款金額為其廣告之內容，居間介紹相對人為授信，且直
      接提供相對人之申請貸款表格予聲請人，並限定該貸款僅
      得用以支付向巔峰電信購買物品或服務之價金，且於第3
      條約定，巔峰電信同意支付手續費或補貼利率予新光行銷
      公司，實際支付之數額，由雙方逐件件以書面定之等語，
      則巔峰電信與相對人間實存在一緊密關係，於經濟上結合
      成一體進行營業活動，透過彼此之合作依存關係而共同獲
      取利益，於經濟上有其一體性。則再審原告主張巔峰電信
      目前已停止營業之事實，既為相對人所不爭執，聲請人自
      得執其與巔峰電信間之事由對抗再審被告，而拒絕再給付
      尚未給付之分期款等語。爰聲請再審，請求廢棄原確定裁
      定，駁回新光行銷股份有限公司於前訴訟程序之訴。
二、按再審之訴，形式上雖為另一程序之新開，但實質上則為前
    訴訟程序之再開及續行，自不容對非前訴訟程序之當事人提
    起再審之訴。本件聲請人既係對本院97年度小上字第35號民
    事確定裁定提起再審，自僅得以原確定裁定之對造當事人作
    為相對人，而原確定裁定之對造當事人僅有新光行銷股份有
    限公司，聲請人竟將非原確定裁定當事人之臺灣新光商業銀
    行股份有限公司併列為相對人，其對臺灣新光商業銀行股份
    有限公司聲請再審部分，即於法不合，應予駁回。
三、次按再審之訴不合法者，法院應以裁定駁回之，民事訴訟法
    第502 條第1 項定有明文，前開條文依同法第507 條之規定
    ，於對確定之裁定聲請再審時，亦有準用。再按，對於確定
    裁定聲請再審，依民事訴訟法第507 條準用同法第501 條第
    1 項第4 款之規定，須表明再審理由及關於再審理由並遵守
    不變期間之證據。所謂表明再審理由，必須指明確定判決有
    如何合於法定再審事由之具體情事始為相當，倘僅泛言有何
    條款之再審事由，而無具體情事者，仍難謂已合法表明再審
    事由。既未合法表明再審事由，即為無再審之事由，性質上
    無庸命其補正（最高法院61年台再字第137判例可資參照）
    。故聲請再審如以民事訴訟法第496條第1項第1款之適用法
    規顯有錯誤為再審事由，其再審書狀應就此有具體之指摘，
    併揭示該法規之條項或其內容，若係成文法以外之法則，應
    揭示該法則之旨趣，倘為司法院解釋，或最高法院判例，則
    應揭示該判解之字號或其內容。
四、經查：查本件聲請人對於本院97年度小上字第35號確定裁定
    聲請再審，雖主張上開確定裁定適用法規顯有錯誤之情形，
    即已該當民事訴訟法第496條第1項第1款之再審事由，而請
    求廢棄原確定裁定云云。而本院97年度小上字第35號裁定係
    認該案上訴人於原審（本院97年度彰小字第625號）對於被
    上訴人主張其曾簽立消費性商品貸款契約書，及欠款明細，
    暨被上訴人已自臺灣新光商業銀行股份有限公司受讓系爭貸
    款各節，俱不爭執等情，而認定：上訴人已自認簽署系爭貸
    款契約書，及上訴人、巔峰公司間所訂立消費性商品買賣契
    約，與上訴人、新光銀行間所訂立系爭貸款契約，分屬不同
    之契約關係，基於債之相對性原則，縱巔峰公司確有債務不
    履行情事，然上訴人不得以其與巔峰公司間所存抗辯事由對
    抗被上訴人，而為被上訴人勝訴之判決，並依職權宣告假執
    行，經核並無適用法規顯有錯誤之情事，且原確定裁定並無
    本件聲請再審書狀所謂「本件縱認被上訴人（即聲請人？）
    得執其與巔峰公司間抗辯事由對抗貸款銀行，承前述，被上
    訴人既未合法終止其與巔峰公司間契約關係，亦未證明其因
    巔峰公司停止服務之損害若干，並足折抵本件上訴人所請求
    貸款餘額，被上訴人拒絕付款之抗辯，自無可採」等文字，
    本件聲請再審書狀容有誤載。
五、次查，本件再審書狀所載內容，無非以前揭情詞指摘原確定
    裁定有如何之違法云云，實則並未指明原確定裁定有如何合
    於法定再審理由之具體情事，僅泛言指摘原確定裁定有民事
    訴訟法第496條第1項第1款再審理由，然並未具體指摘原確
    定裁定有何適用法規顯有錯誤之情事，即未合法表明再審事
    由，並無合於再審之具體情事，揆諸前揭說明，洵難謂已合
    法表明再審理由。從而，本件聲請再審，於法殊屬未合，應
    予駁回。
六、依民事訴訟法第507 條、第502 條第1 項、第95條、第78條
    ，裁定如主文。
中    華    民    國    98    年    10    月    30    日
                  民事第一庭    審判長法  官  康弼周
                                      法  官  黃倩玲
                                      法  官  施坤樹
以上正本係照原本作成。
如不服本裁定，應於裁定送達後10日內，以書狀向本院提出抗告
。
中    華    民    國    98    年    11    月    4    日
                                      書記官  施嘉玫


司法院資訊處製作；財團法人民間司法改革基金會備份。
